臺灣臺北地方法院刑事判決　　　　　　　　　　　　　九十一年度易字第一五七號
　　公　訴　人　臺灣臺北地方法院檢察署檢察官
　　被　　　告　丁○○
　　選任辯護人　連一鴻
右列被告因業務侵占案件，經檢察官聲請簡易判決處刑（八十九年度偵字第二０九三
六號），本院刑事庭認不宜以簡易判決處刑移送前來，本院改依通常審判程序判決如
左：
    主  文
丁○○連續意圖為自己不法之所有，而侵占對於業務上所持有之物，處有期徒刑壹年
陸月。
    事  實
一、丁○○自民國八十七年間起，在台北市○○○路○段二號十一樓寰雅通運股份有
    限公司（以下簡稱寰雅公司）擔任海運部櫃檯出納一職，負責依據海運部人員交
    付之提單及商業發票，向客戶收取海運運費後，製作統一發票，連同提單交付客
    戶，並將款項及商業發票交付會計人員辦理結帳等工作，為從事業務之人；詎意
    圖為自己不法之所有，基於概括之犯意，自民國八十七年十二月間某日起至八十
    八年十月底某日止，連續多次將其因上開業務而自客戶收取之運費合計新台幣（
    下同）四百零五萬五千五百五十三元侵占入己，並以挪東帳補西帳之方式，使得
    寰雅公司人員無法發現。嗣丁○○於八十八年十月間生產請假，代理人員發現部
    分帳目發生前單未清、後單已結，或客戶表示已經付款，卻未辦理結帳等異常現
    象而詢問丁○○，丁○○乃於同年十一月十五日，將三十九萬一千九百十元現金
    存入寰雅公司之帳戶返還寰雅公司，並於同年十二月三日夜間十一時許，持如附
    表一所示其侵占後尚未銷帳之商業發票一百九十四張，與其胞姊戊○○至寰雅公
    司與總經理己○○、會計經理丙○○、會計主管甲○○等人進行對帳至翌日凌晨
    一時許，並由丁○○及戊○○共同簽發如附表二所示面額合計三百六十六萬三千
    六百四十三元之本票三紙予寰雅公司，承諾依本票所載發票日期分期賠償，寰雅
    公司始知遭丁○○侵占財物之情形。
二、案經被害人寰雅公司訴由台灣台北地方法院檢察署檢察官偵查起訴。
    理  由
一、訊據被告丁○○固供承確於告訴人寰雅公司從事上開業務，並有侵占客戶支付告
    訴人運費之行為，惟辯稱：我只有侵占如附表三所示合計六十二萬一千二百五十
    五元之客戶支票，十二月三日攜至寰雅公司的商業發票是同事乙○○拿來我家的
    ，當天並沒有對帳，我們擔心不簽本票沒有辦法離開，才在本票上簽名云云。惟
    查：
    （一）本件被告侵占告訴人寰雅公司運費之金額確係四百零五萬五千五百五十三
          元等情，有如附表二所示，金額合計為三百六十六萬三千六百四十三元（
          扣除被告已返還之三十九萬一千九百十元）之商業發票、統一發票等影本
          各一百九十四張、總額三百六十六萬三千六百四十三元之對帳單影本一件
          ，及如附表二所示，被告及其胞姊戊○○共同簽發面額合計為三百六十六
          萬三千六百四十三元之本票影本三紙等附卷可稽，積極證據應屬充分。
    （二）根據以下理由。堪認被告所辯僅侵占如附表三所示合計六十二萬一千二百
          五十五元之客戶支票，攜至寰雅公司的商業發票是案外人乙○○所交付，
          ，十二月三日當天沒有對帳，擔心無法離開才簽本票云云，均屬卸責之詞
          ，不足採信：
          （１）被告於八十九年二月十六日偵查中第一次到庭時，係根本否認任何
                侵占告訴人款項之行為，辯稱「（有無侵占？）沒有，我不知道客
                戶已付款」等語；經檢察官調閱多項帳戶資料，由告訴人整理核對
                ，確定如附表二所示十四張告訴人客戶支付運費之支票，係存入被
                告在中國農民銀行儲蓄部之活期儲蓄存款帳戶之後，被告於八十九
                年十一月十五日偵查庭時，仍誆稱「我不曉得別人的票子為何在我
                戶頭內」云云；嗣本院九十一年三月十九日訊問時，始改稱僅侵占
                如附表三所示之支票，若其所述為真，何以先後歧異至此？
          （２）有關本件被告侵占告訴人客戶支付款項金額四百零五萬五千五百五
                十三元（按扣除被告已返還之三十九萬一千九百十元後，即為對帳
                單所示之三百六十六萬三千六百四十三元）之計算，係由告訴人先
                自電腦帳目系統勾稽有問題之帳目，另用ＥＸＣＥＬ軟體製作帳目
                明細，待被告於八十八年十二月三日攜帶其未辦理結帳之商業發票
                到場後，由證人甲○○與被告根據該等商業發票一一核對，並根據
                核對之結果製作對帳單加總計算等情，業據對帳當日在場之證人古
                常榮、己○○、丙○○等人結證綦詳，並有前開商業發票影本，及
                帳目明細與對帳單各一件在卷可稽。
          （３）告訴人寰雅公司人員與被告於八十八年十二月三日進行對帳所憑之
                商業發票，係由被告自行攜至告訴人處交付相關人員一節，為被告
                所不否認，核與證人戊○○所述當時被告確將一疊帳單（按即指商
                業發票）交付告訴人會計經理丙○○之情形相符。
          （４）被告所辯上開商業發票係告訴人員工案外人乙○○置於一牛皮紙袋
                內攜至被告住所交付，其一直未開啟查閱，直至對帳當天才打開云
                云，不僅未見被告於偵訊時提及，且與常情有違，並與證人乙○○
                到庭結證否認該等商業發票係其所交付之情節迥不相符。
          （５）如附表二所示被告及其胞姊戊○○所簽發之本票三紙，面額各為一
                百萬元、七十萬元及一百九十六萬三千六百四十三元，合計總額恰
                與八十八年十二月四日製作對帳單之金額三百六十六萬三千六百四
                十三元相符，自係告訴人根據對帳結果要求被告所簽發無訛。
          （６）如附表二所示三張本票之金額及日期係由被告胞姊戊○○所決定，
                當時案外人戊○○表示自己在做旅行社生意，知道何時會有若干款
                項進來，告訴人才同意如此分期償還等情，業據證人丙○○及古常
                榮到庭結證明確，核與證人戊○○所稱已經做了十幾年靠行旅行社
                生意之情形相符，並有該等到期日分別為八十八年十二月二十日、
                十二月二十八日及八十九年一月二十日之本票影本三紙在卷足憑，
                則本件若僅係告訴人強行要求被告及其胞姊戊○○簽發本票，告訴
                人又豈有要求渠等分三張簽發之必要？
          （７）被告早於八十九年二月十六日初次接受檢察官訊問時，即坦承八十
                八年十二月四日曾至告訴人處對帳，並簽發三張本票等情。
          （８）被告之所以於八十八年十二月三日夜間至告訴人處，係因告訴人公
                司人員打電話告知其負責之帳目不清楚一節，為被告所是認，參諸
                被告並將手中商業本票一併攜至現場之事實，堪認被告及其胞姊張
                鳳鳳當日到場之目的，應係為與告訴人進行對帳無訛，焉有如被告
                及證人戊○○所述，於到場後自顧坐在位子上談話或哭泣，而任由
                告訴人員工自行列印其侵占款項細目之對帳單，再依此金額填寫本
                票之理？
          （９）被告係從事處理公司出納業務之人員，對於帳冊、數字、票據等財
                務情事，當比一般民眾清楚，處事應該更為警覺，其胞姊戊○○長
                期經營旅行社生意，亦非無社會經驗或基本法律常識之幼童，豈有
                均不知責任輕重，任由告訴人擺佈，而胡亂簽發本票之可能？
    此外，被告前揭犯行，並有被告於中國農民銀行儲蓄部活期儲蓄存款帳戶之交易
    明細、附件三編號一、二、三、四、十二、十三等支票影本六紙、告訴人活期儲
    蓄存款存摺內頁影本一紙等附卷可稽，事證明確，被告犯行堪以認定。
二、核被告丁○○所為，係犯刑法第三百三十六條第二項之業務侵占。被告上開多次
    業務侵占犯行，時間緊接，方法相同，觸犯構成要件相同之罪名，顯係基於概括
    犯意為之，為連續犯，應依刑法第五十六條之規定論以一罪，並加重其刑。被告
    業務侵占已償還之三十九萬一千九百十元告訴人客戶付款部分之行為，雖未據檢
    察官起訴，惟與其經起訴之業務侵占犯行間，有連續犯之裁判上一罪關係，本院
    自應併予審究。爰審酌被告本件犯罪時間長達十月左右，業務侵占所得之金額高
    達四百零五萬五千五百五十三元，除於對帳前償還其中三十九萬一千九百十元之
    外，迄未賠償告訴人其餘損失，又犯罪後視證據蒐集情況飾詞狡辯，態度不佳，
    及其犯罪之動機、目的、手段、品行等一切情狀，量處如主文所示之刑。
據上論斷，應依刑事訴訟法第二百九十九條第一項前段、第四百五十二條，刑法第五
十六條、第三百三十六條第二項，罰金罰鍰提高標準條例第一條前段，判決如主文。
本案經檢察官王怡菁到庭執行職務。
中    華    民    國      九十一      年      十一      月      三      日
                                    臺灣臺北地方法院刑事第二庭
                                              法  官  楊  代  華
右正本證明與原本無異。
如不服本判決，應於判決送達後十日內，向本院提出上訴狀。
                                              書記官  廖  純  瑜
中    華    民    國      九十一      年      十一      月      五      日
附表一：
客戶編號           商業發票編號   統一發票號碼      金額（新台幣）
000000  000000      XD 00000000   ＄  7,000
000000                000000         00000659   ＄ 15,000
000000                000000         00000660   ＄  7,000
000000                000000         00000661   ＄  7,875       ＄  38,000
000000                000000         00000723   ＄ 29,925       ＄  29,000
000000                000000      YB 00000000   ＄  4,000
000000                000000         00000811   ＄  3,000
000000                000000         00000852   ＄  7,875       ＄  16,000
000000                000000      XD 00000000   ＄  4,000
000000                000000         00000608   ＄ 23,494       ＄  27,000
000000                000000         00000511   ＄  6,561       ＄   6,000
000000                000000         00000719   ＄ 58,515       ＄  58,000
000000                000000         00000997   ＄ 19,453       ＄  19,000
000000                000000         00000924   ＄ 15,225       ＄  15,000
000000                000000         00000780   ＄ 83,000
000000                000000         00000803   ＄ 23,710       ＄ 106,000
000000                000000      YB 00000000   ＄20,235        ＄20,000
000000                000000      XD 00000000   ＄ 22,685       ＄22,000
000000                000000         00000007   ＄28,000
000000                000000         00000008   ＄ 4,000
000000                000000         00000051   ＄6,350         ＄39,000
000000                000000         00000686   ＄8,000
000000                000000         00000687   ＄8,000
000000                000000         00000688   ＄8,794         ＄26,000
000000                000000      YB 00000000   ＄6,000
000000                000000         00000830   ＄29,000
000000                000000      XD 00000000   ＄44,000
000000      000000         00000423   ＄13,755        ＄93,000
000000                000000      YB 00000000   ＄15,225        ＄15,000
000000                000000      XD 00000000   ＄24,558        ＄24,000
000000                000000         00000368   ＄18,165        ＄18,000
000000                000000      YB 00000000   ＄1,000
000000                000000         00000928   ＄14,547        ＄15,000
000000                000000      XD 00000000   ＄56,312        ＄ 56,000
000000                000000      YB 00000000   ＄22,344        ＄22,000
000000                000000      YB 00000000   ＄15,225        ＄15,000
000000                000000      XD 00000000   ＄29,925        ＄29,000
000000                000000         00000163   ＄17,000
000000                000000      YB 00000000   ＄15,225        ＄33,000
000000                000000         00000754   ＄6,405         ＄6,000
000000                000000      XD 00000000   ＄49,000
000000                000000         00000188   ＄4,000
000000                000000         00000434   ＄9,000
000000                000000         00000435   ＄12,000
000000                000000         00000436   ＄32,319        ＄107,000
000000                000000         00000482   ＄6,000
000000                000000         00000483   ＄4,000
000000                000000         00000385   ＄20,873        ＄32,000
000000                000000      YB 00000000   ＄21,000
000000                000000      XD 00000000   ＄10,482        ＄32,000
000000                000000         00000521   ＄7,000
000000                000000         00000543   ＄8,000
000000                000000         00000544   ＄000
000000                000000       B 00000000   ＄20,000
000000          000000         00000553   ＄525           ＄37,000
000000                000000      XD 00000000   ＄68,794        ＄68,000
000000                000000      YB 00000000   ＄41,803        ＄41,000
000000                000000      XD 00000000   ＄22,575        ＄22,000
000000                000000         00000922   ＄ 15,225       ＄  73,000
000000                000000         00000072   ＄8,000
000000                000000      YB 00000000   ＄8,000
000000                000000      XD 00000000   ＄8,584         ＄25,000
000000                000000      YB 00000000   ＄20,052        ＄20,000
000000                000000      XD 00000000   ＄16,543        ＄16,000
000000                000000      YB 00000000   ＄7,000
000000                000000         00000798   ＄7,000
000000                000000      XD 00000000   ＄15,000
000000                000000         00000469＄7,875         ＄38,000
000000                000000         00000350   ＄22,022        ＄22,000
000000                000000      XD 00000000   ＄7,000
000000                000000         00000366   ＄   000
000000                000000         00000403   ＄  6,000
000000                000000         00000404   ＄  7,000
000000                000000         00000917   ＄  7,000
000000                000000         00000918   ＄  6,000
000000                000000         00000921   ＄ 21,000
000000                000000      YB 00000000   ＄1,503         ＄1,000
000000                000000      YB 00000000   ＄104,938       ＄104,000
000000                000000         00000567   ＄6,000
000000                000000      XD 00000000   ＄7,543         ＄13,000
000000                000000         00000816   ＄  8,000
000000              000000         00000817   ＄  2,090       ＄  10,000
000000                000000      XD 00000000   ＄18,862        ＄18,000
000000                000000         00000095   ＄6,725         ＄6,000
000000                000000         00000252   ＄120,000
000000                000000      YB 00000000   ＄17,606        ＄17,000
000000                000000                    ＄8,000
000000                000000      XD 00000000   ＄55,283        ＄63,000
000000                000000         00000095   ＄  6,725       ＄   6,000
000000                000000         00000252   ＄120,000
000000                000000     YB  00000000   ＄  6,000
000000                000000         00000736   ＄120,239       ＄ 246,000
000000                000000         00000640   ＄ 15,225       ＄  15,000
000000                000000         00000785   ＄  6,195       ＄   6,000
000000                000000     YB  00000000   ＄ 11,000
000000                000000         00000021   ＄ 38,018       ＄ 49,000
000000                000000         00000536   ＄ 63,226       ＄ 63,000
000000                000000      XD 00000000   ＄11,232        ＄11,000
000000                000000      YB 00000000   ＄30,530        ＄30,000
000000︵新補資料︶    821562                    ＄1,658         ＄1,000
000000                000000         00000720   ＄5,849         ＄5,000
000000                000000      XD 00000000   ＄14,629        ＄14,000
000000                000000      YB 00000000   ＄12,000
000000                000000         00000554   ＄5,297         ＄17,000
000000                000000      YB 00000000   ＄39,276        ＄39,000
000000                000000      XD 00000000   ＄44,625        ＄44,000
000000                000000      XD 00000000   ＄6,000
000000                000000         00000784   ＄28,245        ＄34,000
000000                000000         00000346   ＄ 21,105       ＄ 21,000
000000                000000     YB  00000000   ＄  2,000
000000                000000         00000715   ＄ 20,352       ＄ 22,000
000000                000000     XD  00000000   ＄  7,455       ＄  7,000
000000                000000         00000200   ＄ 15,383       ＄ 15,000
000000                000000         00000055   ＄ 17,063       ＄ 17,000
000000                000000         00000555   ＄158,932       ＄158,000
000000                000000         00000460   ＄ 74,000
000000                000000         00000461   ＄  2,000
000000                000000                    ＄  3,237       ＄ 79,000
000000                000000         00000381   ＄ 18,849       ＄ 18,000
000000                000000      YB 00000000   ＄6,405         ＄6,000
000000                000000         00000663   ＄7,000
000000                000000         00000666   ＄  7,000
000000                000000         00000667   ＄  7,000
000000                000000         00000668   ＄  7,000
000000                000000         00000670   ＄  7,000
000000                000000         00000671   ＄  7,000
000000                000000         00000674   ＄  7,000
000000                000000         00000675   ＄  7,000
000000                000000         00000676   ＄  7,000
000000                000000         00000677   ＄  7,000
000000                000000         00000678   ＄  7,000
000000                000000         00000679   ＄  7,000
000000                000000         00000680   ＄  7,000
000000                000000         00000681   ＄  0000
000000                000000         00001682   ＄  7,000
000000                000000         00000162   ＄  0000
000000                000000    XD   00000000   ＄  7,000
000000                000000         00000176   ＄  7,000
000000                000000         00000177   ＄  7,000
000000                000000         00000178   ＄  7,000
000000                000000         00000186   ＄  7,000
000000                000000         00000185   ＄  7,000
000000                000000         00000184   ＄  7,000
000000                000000         00000183   ＄  7,000
000000                000000         00000182   ＄  7,000
000000                000000         00000181   ＄  7,000
000000                000000     XD  00000000   ＄  7,000
000000                000000         00000179   ＄  7,000
000000                000000     YB 00000000   ＄  7,000
000000                000000         00000626   ＄  7,000
000000                000000         00000627   ＄  7,000
000000                000000         00000628   ＄  7,000
000000                000000         00000653   ＄  7,000
000000                000000         00000654   ＄  7,000
000000                000000         00000655   ＄  7,000
000000                000000         00000656   ＄  7,000
000000                000000         00000657   ＄  7,000
000000                000000         00000658   ＄  7,000
000000                000000         00000661   ＄  7,000
000000                0000000        00001662   ＄  7,000
000000                000000         00000664   ＄  7,000
000000                000000         00000665   ＄  7,875       ＄330,000
000000                000000         00000487   ＄  2,000
000000                000000                    ＄  1,964       該筆不計算
000000                000000         00000000   ＄ 53,000
000000                000000     XD  00000000   ＄ 27,000
000000                000000         00000532   ＄  13,000
000000                000000         00000732   ＄  4,000
000000                000000         00000198   ＄  9,000
000000                000000         0000065    ＄48,655        ＄159,000
000000                00000       YB 00000000   ＄14,578        ＄14,000
000000                000000         00000696   ＄14,000
000000                000000         00000796   ＄21,846        ＄36,000
000000                000000         00000950   ＄5,918         ＄5,000
000000                000000      XD 00000000   ＄62,000
000000                000000     00000332   ＄103,000
000000                000000         00000410   ＄98,000
000000                000000         00000411   ＄60,304         ＄325,000
000000                000000      YB 00000000   ＄15,502         ＄15,000
000000                000000         00000921   ＄7,000
000000                000000      XD 00000000   ＄4,000
000000                000000      YB 00000000   ＄6,000
000000                000000      XD 00000000   ＄7,000
000000                000000      XD 00000000   ＄7,000
000000                000000         00000915   ＄6,000
000000                000000         00000768   ＄2,000
000000                000000         00000916   ＄7,000
000000                000000         00000914   ＄6,405          ＄57,000
000000                000000      YB 00000000   ＄7,409          ＄7,000
000000                000000      XD 00000000   ＄6,376          ＄6,000
000000                000000      YB 00000000   ＄51,000
000000                000000      XD 00000000   ＄37,000
000000                000000      YB 00000000   ＄315            ＄89,000
000000                000000      XD 00000000   ＄24,660         ＄24,660
附表二：
編號  金    額（新台幣）                      到期日
一    一百萬元                        八十八年十二月二十日
二    七十萬元                        八十八年十二月二十八日
三    一百九十六萬三千六百四十三元    八十九年一月二十日
附表三：
編號    付款人                帳號       支票號碼    金額（新台幣）
  一    華南銀行儲蓄部        000000000   0000000    00,956
  二    華南銀行大同分行  000000000   0000000    00,291
  三    華南銀行長安分行      000000000   0000000    00,688
  四    中華商銀台北分行      000000000   0000000    00,796
  五    合庫銀行中山分行      000000000   0000000    00,460
  六    第一商銀忠孝分行      00000000    0000000    00.943
  七    第一商銀中山分行      00000000    0000000    00,382
  八    第一商銀南京東路分行  00000000    000000     00,312
  九    第一商銀承東分行      00000000    0000000    00,590
  十    華南商銀懷生分行      000000000   0000000    00,925
十一    彰化商銀中正分行      00000000    0000000    00,750
十二    華僑商銀儲蓄部        00000000    0000000    00,959
十三    台北五信中山分行      000000000   0000000    00,251
十四    不  詳                000000000   0000000    00,953
